【裁判字號】    99,交上易,398
【裁判日期】    990520
【裁判案由】    過失傷害
【裁判全文】
臺灣高等法院臺中分院刑事判決       99年度交上易字第398號
上  訴  人
即  被  告  丙○○
上列上訴人即被告因過失傷害案件，不服臺灣臺中地方法院98年
度交易字第722號，中華民國98年12月10日第一審判決（起訴案
號：臺灣臺中地方法院檢察署98年度偵字第24289號），提起上
訴，本院判決如下：
    主  文
原判決撤銷。
丙○○犯過失傷害罪，處拘役伍拾日，如易科罰金，以新臺幣壹
仟元折算壹日。緩刑貳年。
    犯罪事實
一、丙○○於民國98年3月12日晚上19時40分許，將其駕駛之車
    牌號碼5160-GN號自小貨車，違規停放在臺中縣烏日鄉○○
    路○段412號前（車頭朝彰化縣方向），佔用顯有妨礙其他人
    、車通行處所之機車優先車道，適乙○○騎乘車牌號碼PV3-
    506號重機車，沿上開路段由東往西方向途經上址，亦疏未
    注意車前狀況，並隨時採取必要之安全措施，不慎擦撞上述
    自小貨車之左後方車尾，致人車倒地，乙○○受有頭部外傷
    合併臉部撕裂傷、兩側股骨頸骨折、兩側脛骨平台開放性骨
    折、右側遠端橈骨骨折、右側手臂挫傷等之傷害。丙○○於
    肇事後，在有偵查權限之人知悉犯罪人之前，親自報警並主
    動向警方表明為肇事者，自首並接受裁判。
二、案經乙○○訴由臺中縣警察局烏日分局報請臺灣臺中地方法
    院檢察署檢察官偵查起訴。
    理  由
一、按現行刑事訴訟法為保障被告之反對詰問權，排除具有虛偽
    危險性之傳聞證據，以求實體真實之發見，於該法第159條
    第1項明定被告以外之人於審判外之言詞或書面陳述，除法
    律有規定者外，不得作為證據。而刑事訴訟法第159條之1至
    159條之4有傳聞法則之例外規定，且被告以外之人於審判外
    之陳述，雖不符前四條之規定，而經當事人於審判程序同意
    作為證據，法院審酌該言詞陳述或書面陳述作成時之情況，
    認為適當者，亦得為證據；當事人、代理人或辯護人於法院
    調查證據時，知有第159條第1項不得為證據之情形，而未於
    言詞辯論終結前聲明異議者，視為有前項之同意，刑事訴訟
    法第159條之5定有明文。其立法意旨在於傳聞證據未經當事
    人之反對詰問予以核實，原則上先予排除。惟若當事人已放
    棄反對詰問權，於審判程序中表明同意該等傳聞證據可作為
    證據；或於言詞辯論終結前未聲明異議，基於尊重當事人對
    傳聞證據之處分權，及證據資料愈豐富，愈有助於真實發見
    之理念，且強化言詞辯論主義，使訴訟程序得以順暢進行，
    上開傳聞證據亦均具有證據能力。本件檢察官、被告並未就
    本院以下所引用被告以外之人於審判外之陳述有所爭執，且
    迄於言詞辯論終結前，均未主張有刑事訴訟法第159條第1項
    不得為證據之情形，是應認已同意作為證據，且經本院審酌
    後，認無不適當之情形，應認均有證據能力，合先敘明。
二、訊據上訴人即被告丙○○對於上揭犯罪事實均坦承不諱，核
    與告訴人乙○○所指訴之情節相符，並有道路交通事故現場
    圖、道路交通事故調查報告表(一)、(二)各一份、車損及現場照
    片30幀、談話紀錄表、中山醫學大學附設醫院及仁愛醫療財
    團法人大里仁愛醫院出具之乙○○診斷證明書等附卷可稽。
    按汽車停車時，在顯有妨礙其他人、車通行處所，不得停車
    ，道路交通安全規則第112條第1項第9款定有明文。本件被
    告駕車自應注意上述道路交通安全規定，且依當時路況、天
    候等客觀情形，又無不能注意之情事，竟疏未注意，在前開
    機車優先車道之顯有妨礙其他人、車通行處所處停車，以致
    肇事使告訴人受傷，被告所為顯有過失。次按汽車行駛時，
    駕駛人應注意車前狀況，並隨時採取必要之安全措施，道路
    交通安全規則第94條第4項亦定有明文。本件雖告訴人駕駛
    機車疏於注意車前狀況，並隨時採取必要之安全措施，貿然
    由後擦撞被告停放之汽車，亦與有過失，但被告仍難辭過失
    之責，而被告之過失行為與告訴人之所受傷害間具有相當因
    果關係，事證至臻明確，被告犯行洵堪認定。
三、核被告所為，係犯刑法第284條第1項前段之過失傷害人之罪
    。被告於肇事後，在未經有偵查權之機關或公務員發覺為前
    開犯嫌前，向警局報案自首即陳明其為肇事者及肇事經過，
    並願接受裁判，有臺中縣警察局道路交通事故肇事人自首情
    形紀錄表1紙在卷可參，應依刑法第62條前段規定減輕其刑
    。原審法院因認被告罪證明確，而予論科，固屬有據。惟按
    科刑時應以行為人之責任為基礎，並審酌一切情狀，尤應注
    意下列事項，為科刑輕重之標準：一、犯罪之動機、目的，
    二、犯罪時所受之刺激，三、犯罪之手段，四、犯罪行為人
    之生活狀況，五、犯罪行為人之品行，六、犯罪行為人之智
    識程度，七、犯罪行為人與被害人之關係，八、犯罪行為人
    違反義務之程度，九、犯罪所生之危險或損害，十、犯罪後
    之態度，刑法第57條定有明文。因本件被告係過失犯罪，量
    刑應審酌之事項，尤應注意其與被害人之關係，及其違反義
    務之程度，與犯罪所生之危險或損害。而本件被告所犯過失
    傷害罪，本刑為6月以下有期徒刑、拘役或500元以下罰金。
    被告就本件車禍事故，其違反義務之程度，並未較告訴人嚴
    重，肇事後更自首而接受裁判，應減輕其刑。乃原審法院仍
    量處有期徒刑4月，相較於該罪最重本刑為6月以下有期徒刑
    ，顯屬過重（依原審法院量刑標準，如被告未自首，量刑可
    能達有期徒刑6月之高）。被告上訴意旨認原審法院量刑過
    重，而執以指摘原判決不當，即有理由，應由本院予以撤銷
    改判。爰審酌被告並無不良素行紀錄、智識普通，本件被告
    係違規停車，事發時其車輛呈靜止狀態，故其違反義務之程
    度較輕、告訴人所受傷害程度，事後已與告訴人達成民事和
    解，取得諒解等一切情狀，量處如主文第2項所示之刑，並
    諭知易科罰金之折算標準，以資懲儆。又查被告前未曾受有
    期徒刑以上刑之宣告，有臺灣高等法院被告前案紀錄表可按
    ，本院審酌其經此次科刑教訓，當知所戒慎而無再犯之虞，
    因認對其所宣告之刑，以暫不執行為宜，爰併宣告緩刑2年
    ，以啟自新。
據上論斷，應依刑事訴訟法第369條第1項前段、第364條、第299
條第1項前段，刑法第284條第1項前段、第62條前段、第41條第1
項前段、第74條第1項第1款，刑法施行法第1條之1，判決如主文
。
本案經檢察官甲○○到庭執行職務。
中    華    民    國    99    年    5     月    20    日
            刑事第六庭  審判長法  官  李  文  雄
                              法  官  陳  如  玲
                              法  官  邱  顯  祥
上列正本證明與原本無異。
不得上訴。
                              書記官  許  美  惠
中    華    民    國    99    年    5     月    20    日
刑法第284條第1項：
因過失傷害人者，處6月以下有期徒刑、拘役或500元以下罰金，
致重傷者，處1年以下有期徒刑、拘役或500元以下罰金。

司法院資訊處製作；財團法人民間司法改革基金會備份。
